【裁判字號】    89,交上易,1415
【裁判日期】    891005
【裁判案由】    過失傷害
【裁判全文】
臺灣高等法院臺南分院刑事判決          八十九年度交上易字第一四一五號 Ｇ
      上  訴  人
      即  被  告  甲  ○  ○
右上訴人因過失傷害案件，不服臺灣嘉義地方法院八十八年度交易字第一八六號中華
民國八十九年五月十八日第一審判決（起訴案號：臺灣嘉義地方法院檢察署八十八年
度偵字第四一八０號），提起上訴，本院判決如左：
      主      文
上訴駁回。
      事      實
一、甲○○係聯結車司機，為從事業務之人，於民國（下同）八十七年十二月二十五
    日凌晨二時四十分許，駕駛ＸＬ─○一三號營業貨曳引車，自高速公路水上交流
    道北上匝道出口往北上匝道入口，欲下高速公路而由南往北方向行駛，途經嘉義
    縣水上鄉○○○路二三公里處東向車道無號誌交岔路口之際，理應注意並能注意
    讓幹道車先行，且依當時情形，路況及視距均良好，又無不能注意之情事，竟疏
    未注意讓幹道車先行，適乙○○駕駛ＸＭ─五八八○號自用小客車超速行駛，且
    未注意車前狀況，沿嘉義縣朴子市往水上鄉由西往東方向駛至該無號誌交岔路口
    ，兩車因而相撞，乙○○因而受有頭部外傷合併腦震盪、前額二○×八×一公分
    大片撕裂傷等傷害。又甲○○於肇事後，於有偵查犯罪職權之該管公務員尚未知
    悉何人為肇事者之前，即自動向警員丘應群坦承駕車肇事，自首並接受調查及裁
    判。
二、案經甲○○肇事後自首及乙○○訴由嘉義縣警察局水上分局報請臺灣嘉義地方法
    院檢察署檢察官偵查起訴。
      理      由
一、訊據上訴人即被告甲○○雖供承有於前開時地駕車與告訴人乙○○所駕駛之自小
    客車相撞肇事，致告訴人乙○○受傷之事實，惟矢口否認有過失犯行，辯稱：當
    時伊有暫停讓幹道車即告訴人車先行，其係靜止狀態，看無車子始起步，是告訴
    人撞上我的車子等語。
二、經查：
(一)右揭事實業據告訴人乙○○於警訊、偵查及原審調查時指訴綦詳，被告對於發生
    車禍之事實，亦不爭執，復有道路交通事故調查報告表一份、現場照片十張、驗
    傷診斷證明書一份及台灣省車輛行車事故覆議鑑定委員會八十九年四月一日府覆
    議字第八八二一○八號函所附覆議意見書一份在卷可稽，事證至為明確。
(二)按「車輛行至無號誌之交岔路口，支線道車應暫停讓幹線道車先行」；且「車輛
    行經無號誌交岔路口，應減速慢行，作隨時停車之準備」；又「汽車行駛時，駕
    駛人應注意車前狀況，並隨時採取必要之安全措施」，道路交通安全規則第一百
    零二條第一項第二款、第九十三條第一項第四款、第九十四條第三項分別定有明
    文。查被告駕駛ＸＬ─○一三號營業貨曳引車，途經肇事時、地，因未讓幹道車
    先行，致與告訴人所駕駛之車號ＸＭ─五八八○號自用小客車相撞肇事。被告所
    駕駛營業貨曳引車左後輪有擦痕，告訴人所駕駛自小客車車頭全毀；而肇事路段
    係縣道，為無號誌交岔路口，當時係晴天，夜間有照明，視距良好，路況亦為乾
    燥、無缺陷、無障礙物之路面，此有前揭道路交通調查報告表可憑。顯見被告於
    車禍當時並無不能注意之情事，其應注意並能注意而疏未注意車輛行至無號誌之
    交岔路口，支線道車應讓幹線道車先行，肇致本件事故，被告有過失責任，至為
    灼然，而告訴人開車行經無號誌交岔路口，未減速慢行，作隨時停車之準備，反
    超速行駛，且未注意車前狀況，雖同為肇事原因，惟被告之刑事責任仍不因對方
    同有過失，而獲抵免。又本件經送請臺灣省車輛行車事故覆議鑑定委員會鑑定，
    亦同此認定，有該委員會八十九年四月一日府覆議字第八八二一○八號函所附覆
    議意見書在卷可稽，與本院認定相同，應堪採信。又告訴人確因本件車禍受有前
    揭傷害，業如前述，則被告之過失行為與告訴人之傷害間，顯有相當因果關係。
    被告所辯無過失責任，不足採信，本件事證已臻明確，被告犯行洵堪認定。
三、按被告係聯結車司機，業據被告供明，自係從事駕駛業務之人。核被告所為，係
    犯刑法第二百八十四條第二項前段業務過失傷害罪。查被告於肇事後仍留在現場
    ，並於警方到場處理且尚未知悉何人為肇事者前，主動向警員自承駕車肇事，自
    首並接受調查及裁判乙節，業據承辦警員丘應群於原審法院調查時到庭結證明確
    ，應依刑法第六十二條前段自首規定減輕其刑。原審以被告事證明確，因予適用
    刑法第二百八十四條第二項前段、第六十二條前段、第四十一條、罰金罰鍰提高
    標準條例第一條前段、第二條規定，併審酌被告之素行資料、應負部分過失責任
    、告訴人所受之傷害尚非輕微及被告犯罪後尚未與被害人達成和解且未坦承犯行
    之犯後態度等一切情狀，量處被告有期徒刑四月，復諭知如易科罰金以三百元折
    算一日之標準。本院經核原判決認事用法，並無違誤，量刑亦稱允當。
    被告上訴意旨，指摘原判決不當，非有理由，應予駁回。
據上論結，應依刑事訴訟法第三百六十八條，判決如主文。
本案經檢察官羅清溪到庭執行職務。
中    華    民    國      八十九      年      十      月      五        日
      臺灣高等法院臺南分院刑事第五庭
                                      審判長法官  茆    臺    雲
                                            法官  蔡    長    林
                                            法官  曾    平    杉
右正本證明與原本無異。
不得上訴。
                                      法院書記官  黃    全    忠
中    華    民    國      八十九      年      十      月     六         日
附錄法條：
刑法第二百八十四條第二項前段：從事業務之人，因業務上之過失傷害人者，處一年
                              以下有期徒刑、拘役或一千元以下罰金，致重傷者
                              ，處三年以下有期徒刑、拘役或二千元以下罰金。


司法院資訊處製作；財團法人民間司法改革基金會備份。
